【裁判字號】    89,上易,601
【裁判日期】    890518
【裁判案由】    詐欺
【裁判全文】
臺灣高等法院臺中分院刑事判決                    八十九年度上易字第六○一號
    上訴人  臺灣苗栗地方法院檢察署檢察官
    被  告  乙○○
右上訴人因被告詐欺案件，不服台灣苗栗地方法院中華民國八十八年十二月三十一日
第一審判決（民國八十八年度易字第一一一一號，起訴案號：台灣苗栗地方法院檢察
署民國八十八年度偵字第四九五三號），提起上訴，本院判決如左：
    主  文
上訴駁回。
    理  由
一、本案經本院審理結果，認第一審判決認被告乙○○被訴詐欺之事實不能證明而諭
    知被告無罪，並無不當，應予維持，並引用第一審判決書記載之證據及理由（如
    附件）。
二、上訴人即檢察官在本院未提出其他不利於被告之證據，其上訴意旨徒以被告事後
    將系爭車輛出售致使告訴人甲○○無法以上開車輛擔保債權等語憑以指摘原判決
    不當，為無理由，應予駁回。
三、據上論斷，應依刑事訴訟法第三百七十三條、第三百六十八條判決如主文。
本案經檢察官丙○○到庭執行職務。
中      華      民      國    八十九     年      五       月    十八    日
                                  臺灣高等法院臺中分院刑事第十庭
                                        審判長法  官  林  照  明
                                              法  官  蔡  聰  明
                                              法  官  李  寶  堂
右正本證明與原本無異。
不得上訴。
                                              書記官  蕭  玉  真
中      華      民      國    八十九     年      五       月   十九     日
附件：
台灣苗栗地方法院刑事判決                        八十八年度易字第一一一一號
    公  訴  人  臺灣苗栗地方法院檢察署檢察官
    被      告  乙○○  男  五十一歲（民國○○○年○月○日生）
                        國民身分證統一編號：Ｚ000000000號
                        住桃園縣桃園市○○路二九八巷五之二號三樓
                        （另案於臺灣臺中監獄苗栗分監執行中）
右列被告因詐欺案件，經檢察官提起公訴（八十八年度偵字第四九五三號），本院判
決如左：
    主      文
乙○○無罪。
    理      由
一、公訴意旨略以：被告乙○○前於民國八十五年間，因詐欺案件，經臺灣高等法院
    判處有期徒刑一年，於同年十二月二十三日執行完畢，詎仍不知悛悔，竟與其妻
    劉素月（由臺灣桃園地方法院另行審理中）共同基於意圖為自己不法所有之犯意
    聯絡，於八十八年二月六日，在告訴人甲○○設於桃園縣桃園市○○路○段一九
    ０號大興汽車商行內，佯稱欲出售其妻劉素月所有之車號ＬＶ─八七六０號自用
    小客車，使甲○○不疑有詐，遂與之簽訂汽車買賣契約，約定總價新臺幣( 下同
     )三十萬元，並當場由告訴人甲○○交付定金十五萬元予被告乙○○與劉素月，
    詎渠等取得售車定金後，竟遲不辦理交車事宜，並於同年五月五日，將上開車輛
    移轉予案外人陳江海，且已換領Ｗ七─四七三一號車牌辦畢過戶登記，至此告訴
    人甲○○始知受騙，因認被告乙○○涉有刑法第三百四十九條第一項詐欺取財罪
    嫌云云。
二、訊據被告乙○○對於告訴人甲○○交付十五萬元之事實固不否認，惟矢口否認有
    何詐欺犯行，並辯稱：伊係向告訴人借款，為擔保借款債務之清償始簽立汽車買
    賣契約書給告訴人，伊實際上並非出售車輛給告訴人，在借款期間被告曾繳二次
    共九千元之利息，伊並無詐欺之犯意等語。
三、按犯罪事實應依證據認定之，無證據不得推定其犯罪事實，刑事訴訟法第一百五
    十四條定有明文。次按刑法第三百三十九條第一項詐欺罪之成立，以意圖為自己
    或第三人不法所有，以詐術使人將本人或第三人之物交付為要件。所謂以詐術使
    人交付，必須被詐欺人因其詐術而陷於錯誤，若其所用方法，不能認為詐欺，亦
    不致使人陷於錯誤，即不構成該罪，最高法院四十六年台上字第二六０號判例可
    資參照。
四、本件公訴人認被告涉有刑法第三百三十九條第一項之詐欺取財罪，無非以告訴人
    甲○○之指訴、證人葉創富及被告之妻劉素月於臺灣桃園地方法院檢察署偵查中
    之證述及汽車買賣契約書、行車執照及汽車基本資料查詢表影本各一紙為其論罪
    依據。
五、經查，本件告訴人甲○○交付予被告十五萬元係屬被告向告訴人所借款項，而非
    告訴人向被告購買車輛所支付之定金之事實，業據被告於本院審理中供述甚詳，
    復為告訴人所自認，此徵諸告訴人於本院審理中供述：「八十八年二月六日被告
    向我借十五萬元，如果他沒有還十五萬元，他要將車子過戶（ＬＶ－八七六０）
    給我，而且在當天先簽買賣契約書，所以本件是借款。」等語自明（參見本院八
    十八年十二月十七日審判筆錄），是被告辯稱本件係伊向告訴人借款，為擔保借
    款債務之清償始簽立汽車買賣契約書給告訴人等語，應堪採信。次查，徵諸上揭
    借款被告於八十八年二月六日借得後，曾於同年四、五月間各繳利息四千五百元
    予告訴人乙節，既為告訴人所不爭執，足證被告於向告訴人借款時未具不法所有
    意圖甚明，蓋倘被告意在向告訴人詐取款項，其自無須於借款後仍按月繳息二次
    是被告辯稱伊無詐欺犯意，亦堪採信。再查，本件汽車買賣契約書係被告為擔保
    上揭借款債務之清償始簽立給告訴人，而非出售車輛給告訴人等情，既經被告及
    告訴人於本院審理中供述甚明，則告訴人既同意由被告繼續占有使用上揭車輛，
    縱認被告於借款後將其占有之車輛加以處分（出賣），亦僅係有害於債務之履行
    ，尚難謂被告在借款之初有何施用詐術使告訴人陷於錯誤之犯行。末查，徵諸本
    件告訴人於本院審理中供述：被告並無詐欺告訴人意思，被告只是借錢不還，只
    是民事糾紛，伊不告被告了，因他錢已還等情及揆諸前揭判例意旨，本件應屬民
    事債務之糾葛，核與刑法上詐欺罪之構成要件不符。此外，復查無其他積極證據
    足認被告涉有詐欺之犯行，依上揭說明，應認尚不能證明被告犯罪，爰依法諭知
    無罪之判決。
據上論斷，應依刑事訴訟法第三百零一條第一項，判決如主文。
本案經檢察官陳佞如到庭執行職務。
中      華      民      國      八十八    年    十二    月    三十一    日
                                          台灣苗栗地方法院刑事庭
                                              法  官  吳  炳  桂
右正本證明與原本無異。
如不服本判決，應於判決送達後十日內向本院提出上訴狀( 應附繕本 )，上訴於
臺灣高等法院台中分院。
                                              書記官  詹  益  寧
中      華      民      國      八十八    年    十二    月    三十一    日
                                                                        Ｄ


司法院資訊處製作；財團法人民間司法改革基金會備份。
